【裁判字號】    91,交易,385
【裁判日期】    920611
【裁判案由】    過失傷害
【裁判全文】
臺灣臺中地方法院刑事判決                        九十一年度交易字第三八五號
    公  訴  人  臺灣台中地方法院檢察署檢察官
    被      告  丁○○
    選任辯護人  張欽昌律師
右列被告因過失傷害案件，經檢察官提起公訴（九十一年度偵字第一０六一二號），
本院判決如左：
    主  文
丁○○因過失傷害人，處有期徒刑伍月，如易科罰金，以佰元折算壹日。
    事  實
一、丁○○於民國九十年十一月三日廿三時許，駕駛車號二Ｋˍ五八七五號自用小客
    車沿台中縣東勢鎮○○路由南向北往卓蘭方向行駛，行經該路段一六五點五公里
    廿五公尺處時，應注意於該路段劃有雙黃線禁止迴車，縱欲迴車亦應注意迴車時
    應暫停並顯示左轉燈光或手勢，看清無來往車輛後始得為之，以避免發生碰撞之
    危險，況依當時情形又無不能注意之狀況，竟疏於注意猶自外側車道違規跨越雙
    黃線迴車，適時有戊○○無照騎乘車號ＵＡＴˍ五二二號其後違規搭載乘客乙○○、丙○○二人，亦沿台中縣東勢鎮○○路由南向北往卓蘭方向行駛，戊○○見
    狀緊急往左方向閃避及緊急煞車仍不及避免而撞及自小客車左前輪，戊○○倒於
    機車下，乙○○、丙○○均自機車上彈至北向南往東勢方向路邊。戊○○因而受
    有右股骨開放性骨折、骨盆骨折，乙○○因而受有右側股骨粉碎性骨折、丙○○
    受有骨盆骨折等傷害。丁○○於肇事後，除自行以電話報案外，並留於現場，於
    犯罪偵查機關未發覺前，主動向到場處理之警員甲○○坦承其為肇事者，自首而
    接受裁判。
二、案經被害人戊○○、乙○○、丙○○訴由台中縣警察局東勢分局報請臺灣台中地
    方法院檢察署檢察官偵查起訴。
    理  由
一、訊據被告丁○○對於右揭時地違規迴車之事實固坦承不諱，惟辯稱：他的自小客
    車已迴轉到對向北向南車道往東勢方向行駛，因戊○○違規逆向沿北往南車道往
    卓蘭方向行駛，才會撞及云云。然查：上開事實業據告訴人戊○○、乙○○、丙○○指訴綦詳，並有道路交通事故調查報告表一件及診斷證明書三紙在卷足按。
    告訴人戊○○指稱當時她自東勢鎮○○路八九之三號新家騎乘機車欲前往同路段
    一五九號舊家，二址都在南向北往卓蘭方向右側，她並沒有逆向行駛等語，核與
    乙○○、丙○○證述情節均相符合，並有戊○○上開住家位在右開路段南向北往
    卓蘭方向右側之照片附於偵卷可稽，參以戊○○、乙○○、丙○○均證稱車禍發
    生前戊○○緊急往左閃避，被告亦不否認車禍發生後為救出戊○○而將機車牽到
    南向車道路邊，是不能僅以現場圖機車倒地油漬位置在南向車道即認戊○○有在
    南向車道逆向行駛之情。且依當地之車道寬達六．一公尺，被告又係自路邊迴轉
    ，且亦有開燈，若告訴人戊○○確係逆向行駛，對突然迴轉但已轉至南向車道之
    被告汽車當有較充裕之時間可以因應，其不管是向左或向右閃躲，與被告汽車之
    接觸點應可能在機車側面，而被告汽車既已迴轉完成，其與告訴人戊○○之機車
    接觸角應在汽車車頭，較為合理，而依被告汽車實際受損處係在汽車左側，而告
    訴人戊○○之機車受損處則在車頭（見前開道路交通事故調查報告表肇事經過摘
    要欄記載），足見確實有被告尚未迴轉完成且告訴人不及閃避之情形。被告所辯
    顯係卸責之詞委無足採。而告訴人戊○○等三人，雖認被告丁○○係故意以汽車
    撞傷伊等三人，惟被告丁○○與告訴人三人素不相識，亦無何仇恨，當不致甘冒
    擔負自己汽車毀損之危險，且又將遭傷害告訴人三人身體、健康及毀損告訴人戊○○機車之刑責追訴之危險，此部分尚乏證據證明，附此敘明。按車輛於劃有禁
    止超車線之路段不得迴車；又汽車迴車前應暫停並顯示左轉燈光或手勢，看清無
    來往車輛始得迴車，道路交通安全規則第一百零六第二、五款分別定有明文。被
    告駕駛車輛自應注意上開道路交通安全規定，竟疏未注意發生肇事，自有過失，
    況本件經送請台灣省台中縣區車輛行車事故鑑定委員會鑑定及台灣省汽車肇事覆
    議鑑定委員會覆議結果，亦認被告「丁○○駕駛自小客車在路中劃設有分向限制
    線之路段自路旁貿然向左迴轉。戊○○無肇事因素」、「丁○○於夜間駕駛自小
    客車，在劃有分向限制線路段違規由路旁向左迴轉未注意讓左後直行車先行，為
    肇事原因」，均持相同看法，有鑑定意見書及覆議函可稽，益證被告之行為有過
    失，被告所辯自無可採。且其過失行為與被害人之受傷有相當因果關係，犯行洵
    堪認定。
二、核被告所為，係犯刑法第二百八十四條第一項前段之過失傷害罪。其以一個過失
    行為而觸犯刑法第二百八十四條第一項前段之過失傷害罪三個罪名，屬想像競合
    ，應從一重之刑法第二百八十四條第一項前段之過失傷害罪處斷。又被告於肇事
    後即向警報案並留於現場接受偵訊並坦承肇事，有警訊筆錄可按，並經警員甲○○到庭證述屬實，為對於未發覺之罪自首而接受裁判，應依法減輕其刑。爰爰審
    酌被告之過失程度、所生之危害、肇事後之態度及被告尚未與被害人達成民事和
    解賠償等一切情狀，判處如主文所示之刑，並諭知易科罰金之折算標準。
三、依刑事訴訟法第二百九十九條第一項前段，刑法第二百八十四條第一項前段、五
    十五條、第六十二條前段、第四十一條第一項前段，罰金罰鍰提高標準條例第一
    條前段、第二條前段，判決如主文。
中      華      民      國      九十二      年    六    月      十一    日
                                 臺灣臺中地方法院交通法庭
                                        法  官   王  靜  秋
右正本證明與原本無異。
如不服本判決，應於送達後十日內向本院提出上訴狀（須附繕本），上訴於台灣高等
法院台中分院。
                                        書記官
中      華      民      國      九十二      年    六    月    十一    日
附錄論罪科刑法條
刑法第二百八十四條第一項
    因過失傷害人者，處六月以下有期徒刑，拘役或五百元以下罰金，致重傷者，處
  一年以下有期徒刑、拘役或五百元以下罰金。


司法院資訊處製作；財團法人民間司法改革基金會備份。
